臺灣臺南地方法院臺南簡易庭民事判決
111年度南小字第1079號
原      告  富邦產物保險股份有限公司

法定代理人  羅建明
訴訟代理人  魏至平


被      告  潘彰勝


上列當事人間請求侵權行為損害賠償事件，本院於民國111年9月
27日言詞辯論終結，判決如下：
    主  文
被告應給付原告新臺幣參萬捌仟柒佰玖拾參元，及自民國一百一
十一年八月四日起至清償日止，按週年利率百分之五計算之利息
。
訴訟費用新臺幣壹仟元由被告負擔。
本判決得假執行。
    事實及理由
一、本件被告經合法通知，未於言詞辯論期日到場，核無民事訴
    訟法第386條各款所列情事，爰依原告之聲請，由其一造辯
    論而為判決。
二、本件原告主張：被告於民國110年4月2日中午12時45分許，
    駕駛車牌號碼0000-00號自用小客車，沿國道1號公路，由北
    往南方向行駛，行經國道1號公路南下336公里處（於臺南市
    仁德區轄區內）時，因過失撞及訴外人通達興企業有限公司
    （下稱通達興公司）所有，通達興公司以之向原告投保車體
    損失險、由第三人謝喬薪駕駛之車牌號碼000－0000號自用小
    客車（下稱系爭自用小客車），致系爭自用小客車受損；嗣
    系爭自用小客車因修理而支出修理費用新臺幣（下同）65,6
    47元，其中零件費用為29,838元，工資費用為35,809元；經
    將上開修理費用中之零件費用依定率遞減法計算折舊，再加
    計工資費用計算結果，可認系爭自用小客車因毀損所減少之
    價額為38,793元；且原告已依保險契約之約定，給付保險金
    659,647元予通達興公司。為此，爰依保險法第53條規定，
    代位被保險人通達興公司依民法第191條之2、同法第196條
    規定，訴請被告賠償系爭自用小客車因毀損所減少之價額38
    ,793元等語。並聲明：被告應給付原告38,793元及自民事起
    訴狀繕本送達被告之翌日起至清償日止，按週年利率5%計算
    之利息。
三、被告未於言詞辯論期日到場，亦未提出書狀為任何之聲明或
    陳述。
四、得心證之理由：
  ㈠本件原告主張被告於前揭時日，駕駛上開自用小客車，沿國
    道1號公路，由北往南方向行駛，行經上開處所時，因過失
    撞及通達興公司所有，通達興公司以之向原告投保車體損失
    險、由謝喬薪駕駛之系爭自用小客車，致系爭自用小客車受
    損之事實；而被告對於原告主張之前開事實，已於相當時期
    受合法之通知，而於言詞辯論期日不到場，亦未提出書狀答
    辯，以供本院斟酌；此外，復有道路交通事故現場圖、道路
    交通事故調查報告表影本各1份、系爭自用小客車車損照片
    影本3幀在卷足稽〔參見本院111年度南司小調字第892號卷宗
    （下稱調解卷宗）第49頁至第50頁、第56頁至第60頁〕，原
    告主張之前揭事實，自堪信為真正。　
  ㈡按汽車、機車或其他非依軌道行駛之動力車輛，在使用中加
    損害於他人者，駕駛人應賠償因此所生之損害。但於防止損
    害之發生，已盡相當之注意者，不在此限；民法第191條之2
     本文定有明文。查，被告於上揭時日駕駛前揭自用小客車
    ，因過失撞及通達興公司所有之系爭自用小客車，致系爭自
    用小客車受損，乃被告駕駛之汽車，在使用中加損害於通達
    興公司；而被告復未舉證證明於防止損害之發生，已盡相當
    之注意，揆諸前揭規定，對於通達興公司因系爭自用小客車
    受損所生之損害，自應負損害賠償責任。
  ㈢次按，不法毀損他人之物者，被害人得請求賠償其物因毀損
    所減少之價額，民法第196條定有明文。再按，被害人請求
    賠償物被毀損所減少之價額，得以修復費用為估定之標準，
    但以必要者為限，如修理材料係以新品換舊品，則應折舊計
    算（最高法院95年度台上字第2886號判決意旨參照）。查，
    本件原告主張通達興公司所有之系爭自用小客車因前開車禍
    事故受損而支出修理費用65,647元，其中零件費用為29,838
    元，工資費用為35,809元之事實，業據其提出與所述相符之
    賓泓汽車股份有限公司修理費用評估單、賓泓賓士電子發票
    證明聯等影本各1份為證（參見調解卷宗第19頁至第21頁、
    第25頁）；被告對於原告主張之前開事實，已於相當時期受
    合法之通知，而於言詞辯論期日不到場，亦未提出書狀答辯
    ，以供本院斟酌，原告前揭部分之主張，應堪信為實在。其
    次，系爭自用小客車乃於104年4月出廠，有行車執照影本1
    份附卷足據（參見調解卷宗第27頁）；而上開車禍事故於11
    0年4月2日發生；零件費用部分於修理時，既以新品更換舊
    品，計算必要之修復費用時，即應折舊（工資部分，無折舊
    問題）。本院審酌所得稅法第51條第1項前段規定：「固定
    資產之折舊方法，以採用平均法、定率遞減法、年數合計法
    、生產數量法、工作時間法或其他經主管機關核定之折舊方
    法為準」，認為原告主張依定率遞減法計算折舊，應屬可採
    。又依財政部106年2月3日臺財稅字第10604512060號令修正
    發布之「固定資產耐用年數表」所示，自用小客車之耐用年
    限為5年，而系爭自用小客車乃於104年4月出廠，已如前述
    ，至上開車禍事故發生時，已逾5年，零件經計算折舊後，
    應以殘值計算；經以定率遞減法計算折舊，通達興公司所得
    請求被告賠償之零件費用，即修理所更換之零件折舊後之金
    額應為2,984元（計算式：29,838×1/10≒2,984小數點後四捨
    五入）。準此，如以必要之修復費用，估定系爭自用小客車
    因毀損而減少之價額，通達興公司所得請求被告賠償系爭自
    用小客車因毀損而減少之價額，應為38,793元〔計算式：2,9
    84（零件折舊後之金額）＋35,809（修理工資）＝38,793元〕
    。
  ㈣又按，被保險人因保險人應負保險責任之損失發生，而對於
    第三人有損失賠償請求權者，保險人得於給付賠償金額後，
    代位行使被保險人對於第三人之請求權；但其所請求之數額
    ，以不逾賠償金額為限，保險法第53條定有明文。經查，原
    告業因被保險人通達興公司投保之系爭自用小客車發生保險
    事故而給付保險金65,647元予通達興公司，有汽車險理賠申
    請書影本1份在卷可按（參見調解卷宗第15頁），揆諸前揭
    規定，自得本於保險法第53條規定，代位通達興公司依民法
    第191條之2、第196條規定，請求被告賠償。從而，原告本
    於保險法第53條規定，代位通達興公司依民法第191條之2、
    第196條規定，請求被告給付38,793元，應屬正當。
  ㈤末按，給付無確定期限者，債務人於債權人得請求給付時，
    經其催告而未為給付，自受催告時起，負遲延責任。其經債
    權人起訴而送達訴狀，或依督促程序送達支付命令，或為其
    他相類之行為者，與催告有同一之效力；遲延之債務，以支
    付金錢為標的者，債權人得請求依法定利率計算之遲延利息
    ；應付利息之債務，其利率未經約定，亦無法律可據者，週
    年利率為5%，民法第229條第2項、第233條第1項前段及第20
    3條分別定有明文。查，本件被告應為之前揭給付，並無確
    定期限，且原告復未舉證證明於起訴前曾向被告請求，惟被
    告既經原告提起民事訴訟而受民事起訴狀繕本之送達，依民
    法第229條第2項之規定，自應自民事起訴狀繕本送達之翌日
    ，即111年8月4日起，此有本院臺南簡易庭公示送達證書1份
    在卷可按（參見本院111年度南小字第1079號卷宗第21頁）
    ，負遲延責任。從而，原告請求被告給付自111年8月4日起
    至清償日止，按週年利率5%計算之利息，亦屬正當。
五、綜上所陳，原告主張依保險法第53條規定，代位被保險人通
    達興公司依民法第191條之2、第196條規定，請求被告給付3
    8,793元及自111年8月4日起至清償日止，按週年利率5%計算
    之利息，為有理由，應予准許。
六、末按，訴訟費用，由敗訴之當事人負擔；法院為訴訟費用之
    裁判時，應確定其費用額，民事訴訟法第78條、第436條之1
    9第1項分別定有明文。查，本件被告敗訴，揆之前揭規定，
    訴訟費用自應由敗訴之被告負擔；又本件訴訟標的之金額為
    38,793元，應徵第一審裁判費1,000元；此外，別無其他訴
    訟費用之支出，故本件訴訟費用額確定為1,000元，應由敗
    訴之被告負擔。
七、本件乃因小額事件涉訟所為被告敗訴之判決，依民事訴訟法
    第436條之20之規定，自應依職權宣告假執行。
八、據上論結，本件原告之訴為有理由，依民事訴訟法第436條
    之23、第436條第2項、第385條第1項前段、第78條、第436 
    條之19第1項、第436條之20，判決如主文。
中　　華　　民　　國   111    年    9     月    30    日
                  臺灣臺南地方法院臺南簡易庭
                        法  官  伍逸康
以上正本係照原本作成。　　　　　　　　　
民事訴訟法第436條之24第2項：對於本判決之上訴，非以違背法
令為理由，不得為之。
如對本判決上訴，須於判決送達後20日內向本院提出上訴狀，並
須表明原判決所違背之法令及其具體內容與依訴訟資料可認為原
判決有違背法令之具體事實之上訴理由。（均須按他造當事人之
人數附繕本）。
中　　華　　民　　國　　111 　年　　9 　　月　　30　　日
　　　　　　　　　　　　書記官  康紀媛